【裁判字號】    97,交聲,118
【裁判日期】    970422
【裁判案由】    交管條例聲異
【裁判全文】
臺灣板橋地方法院交通事件裁定         97年度交聲字第118號
原處分機關  交通部公路總局臺北區監理所
異  議  人
即受處分人  甲○○
上列異議人即受處分人因違反道路交通管理處罰條例案件，對於
交通部公路總局臺北區監理所民國96年12月28日所為之北監自裁
字第裁40－ZFA032316號處分，聲明異議，本院裁定如下：
    主  文
異議駁回。
    理  由
一、按汽車行駛於高速公路，不遵使用限制、禁止、行車管制及
    管理事項之管制規則而未依標誌、標線、號誌指示行車者，
    處汽車駕駛人新臺幣三千元以上六千元以下罰鍰；汽車駕駛
    人有上開行為時，除依原條款處罰鍰外，並記違規點數一點
    ，道路交通管理處罰條例第三十三條第一項第十三款、第六
    十三條第一項第一款分別定有明文。再依高速公路及快速公
    路交通管制規則（下稱管制規則）第二條第一項第一款規定
    ，高速公路係指「其出入口完全控制，中央分隔雙向行駛，
    除起迄點外，並與其他道路立體相交，專供汽車行駛之公路
    」；而該管制規則同條項第十二款定義交流道為「高速公路
    及快速公路間或與其他道路連接，以匝道構成立體相交之部
    分」；該管制規則同條項第十三款定義匝道為「交流道中為
    加減速車道及主線車道與其他道路間之連接部分」，則關於
    「交流道」、「匝道」之定義，既於上開管制規則第二條第
    一項第十二款、第十三款所明定，其屬於高速公路結構上之
    部分，依文義或體系解釋乃係當然之理。次按汽車行駛高速
    公路，其車道之使用，除因交通事故及道路施工依臨時或可
    移動標誌指示或交通勤務警察指揮外，應依設置之交通標誌
    、標線或號誌之規定；又槽化線劃設於交岔路口、立體交岔
    之匝道口或其他特殊地點，用以引導車輛駕駛人循指示之路
    線行駛，並禁止跨越，上開管制規則第八條第一項前段、道
    路交通標誌標線號誌設置規則第一百七十一條第一項分別規
    定甚明。
二、本件原處分認異議人即受處分人甲○○於民國九十六年八月
    十三日上午八時二十分許，駕駛其所有之車牌號碼Ｆ八─九
    八二六號自用小客車，在國道三號高速公路南下土城出口匝
    道處，違規跨越槽化線行駛，經內政部警政署國道公路警察
    局第六警察隊樹林分隊執勤員警以科學儀器照相採證予以逕
    行舉發。受處分人於應到案日期前提出申訴，經原處分機關
    函請舉發機關調查結果，仍認受處分人有上開未依標線指示
    行車之違規行為，原處分機關乃依道路交通管理處罰條例第
    三十三條第一項第十三款、第六十三條第一項第一款（原裁
    決書漏未記載第一項第一款，惟不影響其裁決效力）及違反
    道路交通管理事件統一裁罰基準表（於期限內到案聽候裁決
    者）之規定，裁處罰鍰三千元，並記違規點數一點。
三、異議意旨略以：異議人駕車行駛至南下土城交流道出口匝道
    處，因交通堵塞、混亂無法前進，認定可能前方發生交通事
    故，當時左邊車道緩步前進，右邊車道無燈號管制但阻塞不
    前，異議人欲左轉至土城工業區，故在右邊車道久久動彈不
    得的情況下，不得已橫越到左邊車道，當時除未見交通員警
    疏導指揮下，反而卻遭其在遠處拍照取締，實有虧職責，尚
    難叫人心服，請鈞院以「情、理、法」從寬處理云云。
四、經查：
（一）按汽車駕駛人之行為，經以科學儀器取得證據資料證明其
      行為違規，當場不能或不宜攔截製單舉發者，得逕行舉發
      ；前項第七款之科學儀器應採固定式，並定期於網站公布
      其設置地點，但汽車駕駛人之行為屬跨越槽化線，不在此
      限。第一項逕行舉發，應記明車輛牌照號碼、車型等可資
      辨明之資料，以汽車所有人為被通知人製單舉發，道路交
      通管理處罰條例第七條之二第一項第七款、第二項第八款
      、第四項分別定有明文，故交通勤務警察或依法執行交通
      稽查任務之人員發現汽車駕駛人涉有違規情事時，原則上
      固須當場攔截而製單舉發，此除可立即明確告知汽車駕駛
      人涉有交通違規情事外，亦可讓汽車駕駛人得當場陳述意
      見，避免交通稽查人員有所誤判，而可即時獲得補救。惟
      如有事實上不能當場攔截或依照比例原則不宜當場攔截製
      單舉發時，為達有效維護交通秩序及保障交通安全之行政
      目的，故特別立法賦予交通稽查人員得於事後逕行製單舉
      發之權限。職是，如有上開違規情形，而交通稽查人員不
      能或不宜當場攔截製單舉發者，自可於事後逕行舉發，其
      因而舉發違規之程序尚難謂有何違法，合先敘明。
（二）異議人於前揭時地駕駛其所有之車牌號碼Ｆ八─九八二六
      號自用小客車，跨越槽化線進入左側車道，經內政部警政
      署國道公路警察局第六警察隊樹林分隊執勤員警拍照採證
      ，並逕行舉發之事實，為異議人所不爭執，且有採證照片
      四幀、內政部警政署國道公路警察局九十六年九月二十一
      日公警局交字第ＺＦＡ０三二三一六號舉發違反道路交通
      管理事件通知單及內政部警政署國道公路警察局第六警察
      隊九十六年十二月二十一日公警六交字第０九六０六七三
      二五０號書函影本各一份附卷可稽，異議人駕車行駛高速
      公路未依標線指示行駛之違規行為，堪以認定。異議人固
      執前詞置辯，惟依卷附之採證照片所示，於土城交流道出
      口匝道處前方路口之燈號適為紅燈，因停等紅燈造成堵車
      情形，乃屬正常，況乏實據可認當時前方路口確有交通事
      故發生，自不得僅憑駕駛人主觀臆測，即恣意置上開管制
      規則於不顧，而高速公路上為使行車安全順暢，於匝道匯
      合路口處劃設有槽化線，用以引導車輛駕駛人循指示之路
      線行駛並禁止跨越，縱然有塞車情形，駕駛人亦應於車道
      上依序前進，非得執為合理化其違規之藉詞，是異議人所
      辯，實無可採。另異議人既有上開違規行為，原處分機關
      於法定範圍內裁處異議人罰鍰，係屬行政機關之裁量權範
      圍，並非本院所得審究，附此敘明。
五、綜上，異議人駕車行駛於高速公路，未依標線指示行車之違
    規事證明確。原處分機關據以援引前開規定，裁處異議人罰
    鍰三千元，並記違規點數一點，於法並無違誤。本件異議為
    無理由，應予駁回。
據上論斷，應依道路交通案件處理辦法第十九條，裁定如主文。
中    華    民    國    97    年    4     月    22    日
                    交通法庭    法  官  劉  安  榕
以上正本證明與原本無異
如不服本裁定，應於裁定送達後5 日內敘明抗告理由，向本院提
出抗告狀。
                                書記官  陳  盈  真
中    華    民    國    97    年    4     月    25    日


司法院資訊處製作；財團法人民間司法改革基金會備份。
